臺灣板橋地方法院刑事判決　　　　　　　　　　　　　九十年度訴字第二七三號
　　公　訴　人　臺灣板橋地方法院檢察署檢察官
　　被　　　告　丙○○
　　選任辯護人　何兆龍
　　　　　　　　梁育純律師
右列被告因偽造文書案件，經檢察官提起公訴（八十九年度偵字第二二○六九號），
本院判決如左：
    主  文
丙○○無罪。
    理  由
一、公訴意旨如起訴書所載（如附件）。
二、按犯罪事實應依證據認定之，無證據不得推定其犯罪事實。又不能證明被告犯罪
    者，應諭知無罪之判決，刑事訴訟法第一百五十四條、第三百零一條第一項前段
    分別定有明文。次按刑法第二百一十條之偽造文書，以無制作權之人冒用他人名
    義而制作該文書為要件之一，如果行為人基於他人之授權委託，即不能謂無制作
    權，自不成立該條之罪，最高法院四十七年度台上字第二二六號著有判例可資參
    照。
三、公訴意旨認被告丙○○涉犯刑法第二百十六條、第二百一十條之行使偽造私文書
    罪嫌，及同法第二百十六條、第二百十四條之行使使公務員登載不實之文書罪嫌
    ，無非係以告訴人甲○○、乙○○之指述，及共同被告徐裕健（業據檢察官處分
    不起訴確定）、證人即代書徐惠萍、臺北縣政府工務局建照管理課課長李兆嘉、
    建築代辦業者陳月清等之證述，復有臺北縣稅捐稽徵處新莊分處八十八年十二月
    二十日北縣稅莊（二）四四五○二號函、臺北縣政府工務局八十八年拆字第二五
    二號拆除執照、拆除執照存根各一份、拆除執照申請書二份、拆除同意書、切結
    書、委託書、建造執照及雜項執照建築師簽證表、土地登記謄本六份、不動產買
    賣契約書、土地買賣登記聲請書、土地增值稅繳款書、臺北縣政府工務局八十九
    年十月十八日會議紀錄、現場圖等在卷足稽為其論據。訊據被告丙○○堅決否認
    有被訴之行使偽造私文書及行使使公務員登載不實之文書之犯行，辯稱：伊向劉
    （指告訴人）二人等買土地及房屋，那是土角厝，房子已經拆除了，若沒有買，
    他們應該會向伊要租金，當時伊買（土地及房屋）是由黃添丁介紹，黃是劉（指
    告訴人）二人等的叔叔，伊並無偽造文書的情形等語。
四、經查：
（一）被告丙○○於七十七年五月間向告訴人甲○○、乙○○及劉文英、劉文豪、劉
      文斌等兄弟五人購買坐落臺北縣新莊市○○段新莊小段第七四一－一（即重測
      後同市○○段第七五五地號）、七四一－二（重測後同市○○段第七五四地號
      ）、七四二（重測後同市○○段第七五三地）、七四二－一（重測後同市○○
      段第七五六地號）、0000－000（重測後同市○○段第七五二地號）等
      地號之土地五筆，雙方約定：「買賣價款以每坪新台幣（下同）十六萬元計算
      ，以所有權狀面積付價款為準。」（不動產買賣契約書第二條、土地所有權狀
      面積共計二六八．二一平方公尺）、「付款辦法為：（I）訂立本約同時交付
      定金三百萬元正。（II）第二次付款於乙方（即賣方）辦理繼承登記，遺產稅
      繳清證明下來一次付清三百萬元正。（III）第三次付款於甲方（即被告丙○○
      ）建築使用執照下來十日內同時交地、同時付清四百萬元正。（Ⅳ）尾款於乙
      方（即賣方）繼承登記辦理完峻、權狀下來一次付清尾款一百萬元正。」（前
      揭契約書第三條）、「乙方（即賣方）於第三條第（III）項收款時，應將本件
      標的物移交甲方（即被告丙○○）管理使用。附註：如第二條、第三條相互顛
      倒時，以第三條為主。」（前揭契約書第五條）各等語，此有不動產買賣契約
      書影本乙件在卷可稽（臺灣板橋地方法院檢察署八十九年度他字第三二四二號
      偵查卷宗第三十頁）。
（二）證人即受託辦理前揭土地買賣事宜之代書徐惠萍到庭結證稱：「（買賣合約書
      是否你所作？）是的。」、「（該契約書第三條第三款中約定第三次付款於甲
      方建築使用執照下來十日內同時交地、同時付清四百萬元正，是何意？）當時
      是連同地上物一起買賣，要申請建照要拆地上物，因為地上物只有稅籍號碼，
      當時口頭約定在建築使用執照下來後，由於當年度武聖廟使用執照沒有核發下
      來，但是錢（該次買賣價金）已付清，為了保護廟方的權利，所以由賣方五人
      均在場，交付甲○○及乙○○的印章給廟方由我保管，作為以後申請拆除執照
      時所用。」各等語；另證人即前揭土地買賣之仲介黃添丁亦到庭結證稱：「（
      你是否為告訴人甲○○、乙○○的叔父？）是的。」、「（系爭土地的買賣是
      否由你介紹告訴人等賣給武聖廟的？）是的。」、「（系爭買賣標的是否包括
      地上建物？）有，當時我與他們談的內容就是有包括地上建物。」各等語。
（三）又告訴人乙○○與被告丙○○亦曾於八十九年十月十八日上午十時許，參加由
      臺北縣政府工務局建管課課長李兆嘉所主持關於撤銷該局八八拆二五二號拆除
      執照乙案之協調會，會中告訴人乙○○亦曾表明系爭拆除物（即臺北縣政府工
      務局以八十八拆字二五二號拆除執照所核准之拆除物－門牌為臺北縣新莊市○○路三二六號）原係告訴人甲○○、乙○○所有，於七十七年五月已立不動產
      買賣契約書，同意將土地併地上物出售給新莊武聖廟（即被告丙○○）等情，
      亦據證人即前揭協調會紀錄汪振達於檢察官偵查中結證屬實（臺灣板橋地方法
      院檢察署八十九年度偵字第二二○六九號偵查卷宗第十八頁起至第二十一頁、
      第三十一頁背面）。
（四）再參以系爭拆除物之基地有部分坐落於前揭買賣標的之第七五三、七五五地號
      土地上，告訴人甲○○、乙○○如非將上開拆除物合併基地出賣予被告丙○○
      ，並授權被告丙○○申請拆除執照，又如何能履行前揭契約書所載之「．．．
      於甲方（即被告丙○○）『建築使用執照下來』十日內同時『交地』．．．」
      及「．．．於第三條第（III）項收款時，應將本件標的物『移交』甲方（即被
      告丙○○）管理使用。」，又該拆除物之建築完成日期係民國前七年，，此亦
      有該建物登記謄本在卷可稽（臺灣板橋地方法院檢察署八十九年度他字第三二
      四二號偵查卷宗第三十七頁），該拆除物於簽訂前揭不動產買賣契約時，屋齡
      高達八十四年，為一老舊「土角厝」，早已不堪居住使用，殘餘價值甚低，被
      告丙○○自無僅購買每坪十六萬元之土地，而未合併購買系爭拆除物，致坐視
      無法管理使用前揭拆除物所坐落之基地之理。
（五）又告訴人甲○○、乙○○及被告丙○○經本院送請法務部調查局測謊結果，告
      訴人甲○○就所稱：「其未曾授權用印辦理拆除地上物」、「其未同意將地上
      物交給廟方」、「其未將印章置於代書處」等語，經測試呈情緒波動之反應，
      研判有說謊；告訴人乙○○就所稱：「其未曾授權用印辦理拆除地上物」、「
      其未同意將地上物交給廟方」、「其未將印章置於代書處」等語，經測試呈情
      緒波動之反應，研判有說謊；被告就所稱：「甲○○兄弟有同意用印辦理拆除
      地上物」等語，經測試無情緒波動之反應，研判未說謊等情，亦有該局九十一
      年五月二十九日調科參字第０９１００１９１６８０號測謊報告書乙紙附卷可
      憑。
（六）綜上各節所陳，是以被告丙○○既經前揭拆除物之所有人即告訴人甲○○、乙○○授權處理拆除事宜，則被告丙○○另委託代書及建築代辦業者代辦申請拆
      除執照事宜，蓋用告訴人甲○○、乙○○之印章於各該拆除執照申請書（二份
      ）、拆除同意書（一份）、切結書（一份）等文件上之行為，即不能謂無制作
      權，揆諸前開說明，尚與（行使）偽造私文書及（行使）使公務員登載不實文
      書罪之構成要件不合。
五、綜上所述，公訴人認定被告丙○○涉犯前揭罪行，所依據之事證，尚不足以為被
    告有罪之認定；此外，本院復查無其他積極確切之證據足資認定被告有被訴之犯
    行，既不能證明被告犯罪，依前開說明，自應依法為被告無罪之諭知。
據上論斷，應依刑事訴訟法第三百零一條第一項前段，判決如主文。
本案經檢察官李吉祥到庭執行職務
中      華      民      國      九十一      年    七    月    二十九    日
                                  臺灣板橋地方法院刑事第四庭
                                          法  官  李  崇  豪
右正本證明與原本無異。
如不服本判決，應於判決送達後十日內，向本院提出上訴狀。
                                          書記官  金  和  國
中      華      民      國      九十一      年    七    月    二十九    日
